【裁判字號】    98,財管,33
【裁判日期】    980430
【裁判案由】    指定遺產管理人
【裁判全文】
臺灣臺南地方法院民事裁定              98年度財管字第33號
聲  請  人  丙○○
                    送達代收.
上列聲請人聲請為被繼承人丁○○指定遺產管理人事件，本院裁
定如下：
    主      文
選任乙○○（女，民國○○○年○月○日生，身分證統一編號：
Ｚ000000000號）為被繼承人丁○○之遺產管理人。
聲請程序費用新臺幣壹仟元由被繼承人丁○○之遺產負擔。
    理      由
一、按繼承人均拋棄其繼承權者，準用關於無人承認繼承之規定
    ，民法第1176條第6項定有明文。又繼承開始時，繼承人之
    有無不明者，由親屬會議於一個月內選定遺產管理人，並將
    繼承開始及選定遺產管理人之事由，向法院報明；無親屬會
    議或親屬會議未於前條所定期限內選定遺產管理人者，利害
    關係人或檢察官，得聲請法院選任遺產管理人，民法第1177
    條、第1178條第2項分別定有明文。揆諸前揭規定意旨，於
    繼承人皆拋棄其繼承權，無人繼承時，亦應許利害關係人聲
    請法院選任遺產管理人，俾為遺產之處置。
二、本件聲請意旨略以：被繼承人丁○○（男，民國○○年○○月○○
    日生，身分證統一編號：Ｚ000000000號，生前最後住所：臺
    南縣佳里鎮興化里7鄰佳里興465號之6）生前分別於83年6月
    6日及96年5月16日向聲請人借款新臺幣（下同）5,000,000
    元及2,000,000元，迄至被繼承人丁○○於98年3月9日死亡
    之時，尚未清償完畢。經查被繼承人丁○○死亡後，其法定
    繼承人均已拋棄繼承，又未依民法第1177條之規定選定遺產
    管理人，以致聲請人之債權無法行使，今為保障聲請人之權
    益，爰聲請鈞院裁定指定國有財產局或被繼承人丁○○之配
    偶乙○○為被繼承人丁○○之遺產管理人等語。
三、經查：聲請人主張之前開事實，業據提出繼承系統表1件、
    除戶謄本4件、戶籍謄本5件、本院家事庭98年4月2日南院龍
    家家98繼字第770號拋棄繼承事件准予備查通知函影本1件、
    遺產稅課稅資料參考清單1件、土地登記謄本2件為證，且經
    本院依職權調取本院98年度繼字第770號拋棄繼承聲請事件
    卷宗核閱綦詳，是聲請人之主張堪信為真實。又查被繼承人
    丁○○死亡後，其法定繼承人皆已依法拋棄繼承權經本院准
    予備查，且未準用民法第1177條之規定選定遺產管理人，而
    被繼承人丁○○為聲請人之債務人，故聲請人以利害關係人
    之身分聲請選任被繼承人丁○○之遺產管理人，核與上開規
    定並無不合，應予准許。
四、又查本院以98年4月13日南院龍家寅98年度財管字第33號函
    徵詢被繼承人丁○○之原繼承人，其中被繼承人丁○○之配
    偶乙○○表示願意擔任被繼承人丁○○之遺產管理人，且參
    諸乙○○為被繼承人丁○○之配偶，其對於被繼承人丁○○
    生前之債權債務關係較為知悉，又依民法第1176條之1規定
    ：「拋棄繼承權者，就其所管理之遺產，於其他繼承人或遺
    產管理人開始管理前，應與處理自己事務為同一之注意，繼
    續管理之。」，故被繼承人丁○○之遺產現應仍由原繼承人
    丁○○等家屬管理中，相關重要證件印鑑及產權證明等重要
    文件亦應仍由丁○○等家屬保管中，故為使被繼承人丁○○
    遺產之處置順利進行，本院認選任被繼承人丁○○之配偶乙
    ○○擔任被繼承人丁○○之遺產管理人為適當。
五、依非訟事件法第157條、第24條第1項，裁定如主文。
中    華    民    國    98    年    4     月    30    日
                  家事法庭    法  官  葉惠玲
以上正本係照原本作成
如對本裁定抗告須於裁定送達後10日內向本院提出抗告狀
中    華    民    國    98    年    4     月    30    日
                              書記官  鄭秀美


司法院資訊處製作；財團法人民間司法改革基金會備份。
